【裁判字號】    92,訴,910
【裁判日期】    920808
【裁判案由】    給付貨款
【裁判全文】
臺灣臺北地方法院民事判決                          九十二年度訴字第九一○號
    原      告  儒鴻企業股份有限公司
    法定代理人  丙○○
    訴訟代理人  朱昌碩    律師
    被      告  富欣有限公司
    法定代理人  乙○○
    訴訟代理人  林穆弘    律師
                楊美玲    律師
右當事人間請求給付貨款事件，本院判決如左：
    主    文
被告應給付原告新台幣捌拾陸萬參仟柒佰貳拾參元，及自民國九十二年一月十五日起
至清償日止，按週年利率百分之五計算之利息。
訴訟費用由被告負擔。
本判決於原告以新台幣貳拾玖萬元供擔保後，得假執行。但被告於假執行程序實施前
，以新台幣捌拾陸萬參仟柒佰貳拾參元預供擔保後，得免為假執行。
    事    實
甲、原告方面：
一、聲明：
  (一)被告應給付原告新台幣（下同）八十六萬三千七百二十三元，及自民國（下同）
    九十二年一月十五日起至清償日止，按年息百分之五計算之利息。
  (二)原告願供擔保，請准宣告假執行。
二、陳述：
  (一)查原告鴻儒企業股份有限公司（下稱鴻儒公司）係專門從事針織紡織布類生產之
    公司，而被告富欣有限公司（下稱富欣公司）則係大型成衣加工外銷公司，被告
    公司自九十一年三月十四日起，即陸續向原告公司訂購針織布匹，並按被告指定
    分送到被告之下游加工廠，製作成衣外銷。又被告於九十一年三月十四日、同年
    三月二十二日、三月二十三日及五月七日所下之訂單，原告皆按被告公司之指定
    將系爭貨品送交其位於宜蘭市○○里○○路二十二號之加工廠，而被告亦均能如
    期付款；然至九十一年五月中旬，被告所下之兩張訂單，其中花格子亮光針織布
    三千七百五十公斤，實際生產交貨為三千九百四十五點二公斤，價金為九十一萬
    九千二百四十八元，另一張為袖口、領片等成衣針織副料，原訂三萬八千九百九
    十四個，價金為十五萬三千零五十五元，實際生產數量高達四萬餘片，價金為十
    六萬四千四百七十五元，合計為一百零八萬三千七百二十三元，原告亦按其指定
    分批將布匹及副料送至前開加工廠，並於九十一年七月十二日、同年同月二十二
    日及二十三日出具發票向被告請款，而兩造對於前開貨物之品質、數量、金額均
    無意見。嗣被告以支票用盡尚未向銀行請票為由，遂改用花旗銀行個人帳戶簽發
    期票，到期日分別為九十一年十一月十五日、九十一年十二月十五日、九十二年
    一月十五日及九十二年三月十五日等四紙支票，票面價額分別為港幣五萬元、港
    幣七萬元、港幣七萬元及港幣六萬四千元（折合新台幣二十二萬元、三十萬八千
    元、三十萬八千元及二十八萬一千六百元）支付所欠貨款，惟前開四紙支票中，
    僅有第一紙支票經兌現，第二紙及第三紙支票均未兌現，第四紙支票原告起訴時
    雖尚未到期，然被告至今仍尚未清償。
  (二)被告辯稱原告同意由訴外人百欣股份有限公司（下稱百欣公司）承擔債務，是前
    開支票遭退票，即與被告公司無涉，蓋被告公司已脫離原債權債務關係云云；惟
    被告公司自九十一年三月十四日起至九十一年五月中旬，均由被告公司業務代表
    即訴外人趙雄道向原告公司訂貨，再由原告公司按被告公司之指示，送至前開下
    游成衣加工廠，由代工廠簽收，縱嗣後被告轉售予百欣公司賺取差價行為，亦與
    債務承擔之要件不合，而原告因未曾與百欣公司交易，無法得知該公司之財力，
    又豈會同意由百欣公司承擔債務。另「百欣有限公司」在台灣並無公司法人登記
    ，自無法承擔債務，況前開四紙支票之發票人均非百欣公司，是被告主張原告同
    意由百欣公司承擔債務，並不足採。再者，原告公司已依約交付貨物，並由被告
    所指定其下游加工廠點收，並轉售他人，依兩造買賣契約，被告公司即負有清償
    貨款之義務，且不因付款之支票退票而免除被告之付款責任；至於被告公司以公
    司票或客票付款，雖原告員工未加以查明，然並不等於原告同意被告以發票人為
    債務承擔人，是本件被告既為買賣契約之當事人，且已確認系爭貨品之數量、價
    金，依法自應負給付貨款責任。
三、證據：提出儒鴻企業股份有限公司銷貨訂單確認書六件及業務收款簽收單一件、
    儒鴻企業股份有限公司發票（亦即富欣有限公司之請款發票）及送貨單各一件、
    花旗銀行第729972號、第729974號支票及退票理由單與第729975號支票各一件、
    花旗銀行個人支票四紙（以上均影本）等件為證。
乙、被告方面：
一、聲明：
  (一)原告之訴駁回。
  (二)如受不利判決，被告願供擔保請准宣告免為假執行。
二、陳述：
  (一)查原告與被告間確於九十一年三月十四日起至同年五月間，陸續交易多筆，其中
    第一筆至第五筆交易如原告所自承，被告均已如期付款，至於被告未給付第六筆
    貨款之原因，係因被告並未向原告公司訂購該第六筆貨物，蓋前開貨物係訴外人
    趙雄道擅自以被告公司名義向原告公司訂貨，並且出售予訴外人百欣公司，被告
    公司當即表明不願給付貨款，嗣經協商後，遂同意不追究訴外人趙雄道無權代理
    之責，但被告言明僅形式上開立發票請款，並不負付款之責，而應由真正之買受
    人即百欣公司直接付款予原告，且經原告公司同意由訴外人百欣公司承擔債務，
    百欣公司之負責人即訴外人林建源遂開立四紙花旗銀行個人支票，系爭支票除指
    明原告公司之英文名字（即ECLAT TEXTILE CO.LTD）外，支票左下角均以訴外人
    林建源之英文名字即 LAM KIN YUNG GERALD印註，由此可知，四紙支票之發票人
    確為林建源無疑；又況，系爭支票影本之右下方亦有原告公司收款專用章印文及
    經理簽名，更足証原告公司同意由訴外人百欣公司承擔債務，此亦有百欣公司副
    總經理甲○○之證言為憑。
  (二)又訴外人百欣公司承擔債務後，被告公司已不負給付貨款之責任，原告知之甚詳
    ，是原告於取得系爭支票後，即未再請求被告公司給付貨款，詎原告於系爭支票
    第二張、第三張屆期提示未獲兌現，始違反約定反向被告公司主張補正公司票或
    清償餘款八十六萬三千七百二十三元，於法無據；又況，若非原告已同意由百欣
    公司付款，則原告又豈會收受長天期之外幣支票，此有違商場一般交易後二個月
    收當月份支票之習慣，更違若非與外國人交易，不會收受外幣支票等交易習慣。
    再者，證人丁○○既為原告公司業務經理，且為系爭貨款之承辦人員，豈會不必
    確認發票人是否為被告公司之股東，及有無財力支付系爭貨款，即簽收支票，是
    證人丁○○所言並不足採。另按民法第三百條、同法第一百五十三條第一項規定
    ，及最高法院五十年台上字第一八六三號裁判與最高法院四十八年台上字第一一
    ○二號判決意旨可知，原告公司早已與訴外人百欣公司協議，由百欣公司承擔被
    告公司對原告公司之債務，則原債務人即被告公司不負擔其債務，又兩造間雖無
    書面約定，惟查債務承擔契約不必以書面為必要，即使口頭約定亦可成立，從而
    ，被告公司早已退脫原來之債權債務關係，原告公司不得再向被告公司請求給付
    貨款。
三、證據：提出支票四紙、最高法院二十三年上字第三○○八號判例要旨及最高法院
    五十年台上第一八六三號判決與四十八年台上字第一一○二號判決要旨各一件、
    百欣有限公司發票二件及公司基本查詢一件、林建源名片一件、港幣匯率資料二
    件、網路新聞報導一件（以上均影本）等件為證。
    理  由
一、原告起訴主張被告公司自九十一年三月十四日起即陸續向原告公司訂購針織布匹
    ，並按被告指定分送到被告之下游加工廠，製作成衣外銷，被告前四批訂單，原
    告皆按被告公司之指定將貨品送交其位於宜蘭市○○里○○路二十二號之加工廠
    ，被告亦均能如期付款，然至九十一年五月中旬，被告所下之兩張訂單，價金合
    計為一百零八萬三千七百二十三元，原告亦按其指定分批將布匹及副料送至前開
    加工廠，並於嗣後出具發票向被告請款，兩造對於前開貨物之品質、數量、金額
    均無意見，而被告則以支票用盡尚未向銀行請票為由，改用花旗銀行個人帳戶，
    簽到期日分別為九十一年十一月十五日、九十一年十二月十五日、九十二年一月
    十五日及九十二年三月十五日等四紙支票，票面價額分別為港幣五萬元、港幣七
    萬元、港幣七萬元及港幣六萬四千元，惟前開四紙支票中，僅有第一紙支票經兌
    現，其餘支票均未兌現，為此訴請被告清償貨款債務等語；被告則辯稱其並未向
    原告訂購系爭貨物，系爭貨物係訴外人趙雄道擅自以被告公司名義向原告公司訂
    貨，且出售予訴外人百欣公司，伊曾表明不願給付貨款，嗣經協商後，遂同意不
    追究訴外人趙雄道無權代理之責，惟言明僅形式上開立發票請款，並不負付款之
    責，而應由真正之買受人即百欣公司直接付款予原告，原告亦同意由訴外人百欣
    公司承擔債務，是系爭貨物既非被告訂購，原告復同意由訴外人百欣公司支付貨
    款，原告再向被告請求，自無理由云云置辯。
二、本件兩造並不否認曾於九十一年三月十四日、同年三月二十二日、三月二十三日
    及五月七日簽定銷貨訂單確認書，由被告向原告購買布匹，而原告亦均已按約定
    之數量送交布匹予被告，且被告亦已經釐清此部份貨款，次部分事實復有銷貨訂
    單確認書、業務收款簽收單、支票、託收票據明細表、轉帳傳票、出貨明細表、
    出貨單等影本附卷可參，上揭事實已可確認。本件兩造所爭執者，乃九十一年六
    月二十五日二筆銷貨訂單確認書上所載之訂購物品，原告均已依約送交布匹貨物
    予被告，被告亦已收受，惟被告所交付之港幣支票卻未能兌現，被告對此二筆貨
    款應否負責？茲審酌兩造所不爭執之九十一年三月十四日、九十一年三月二十二
    日、三月二十三日及五月七日銷貨訂單確認書，其中九十一年三月十四日、五月
    七日二筆確認書中買方富欣有限公司之簽章人均為趙雄道，而送貨地點則有宜蘭
    （九十一年三月二十三日確認書）、LESOTHO（九十一年三月二十二日確認書）
    、B．DESH（九十一年五月七日確認單）。本件系爭二筆銷貨訂單確認書上買方
    富欣有限公司之簽章人亦為趙雄道，送貨地點則均為宜蘭，與前述兩造所不爭執
    之確認書格式並無不同。被告謂系爭二筆訂單乃訴外人趙雄道擅自以被告公司名
    義向原告訂貨，非真正由被告訂貨云云，其所謂係由趙雄道擅自冒名訂貨之辯，
    並無積極證據證明，按「由自己之行為表示以代理權授與他人，或知他人表示為
    其代理人而不為反對之表示者，對於第三人應負授權人之責任。但第三人明知其
    無代理權或可得而知者，不在此限。」，上開意旨，為民法第一百六十九條所明
    定，本件被告並不否認九十一年三月十四日、三月二十二日、三月二十三日及五
    月七日銷貨訂單確認書之真正，對於原告所交付之貨物亦已經付款，而上開不爭
    執之交易中，亦有由趙雄道簽署銷貨訂單確認書者，若趙雄道確係擅自冒用被告
    名義訂貨，何以被告斯時不即為反對之表示，反而支付貨款？縱認本件確係趙雄
    道擅自利用被告名義訂貨，以原告立場以觀，其又如何能分辨？被告明知趙雄道
    曾有以其名義向原告訂貨之行為，復同意支付貨款，不啻已經明示趙雄道之代表
    性，被告認許趙雄道前二次之代表性，否認系爭二筆交易之代表性，其標準如何
    ，顯非外人所能理解，然參酌上開規定，非不得認為被告與趙雄道之間已經具有
    表見代理之契約關係，趙雄道所為之訂貨行為，自應認為其效力及於本人，即被
    告富欣公司。
三、被告復以系爭二筆貨款債務已由訴外人百欣公司承擔，是債權債務關係僅存在於
    原告與百欣公司間，與被告無涉云云。惟按「第三人與債務人訂立契約承擔其債
    務者，非經債權人承認，對於債權人不生效力。」，此為民法第三百零一條所明
    定。本件被告所辯債務已由訴外人百欣公司承擔云云，不惟原告否認，被告對此
    亦無法提出積極證據以為證明。雖被告公司法定代理人到場表示系爭貨款債務已
    由百欣公司承擔，且原告公司亦已同意，並舉證人即百欣公司副總經理甲○○為
    證。雖甲○○表示趙雄道係以自己之利害經營系爭布匹買賣云云（參本院九十二
    年七月二十五日言詞辯論筆錄），惟上開證詞縱然屬實，亦僅係百欣公司、富欣
    公司與趙雄道之間內部關係，與原告無涉，蓋被告富欣公司既同意趙雄道以富欣
    公司名義簽訂契約，且收受貨物、支付貨款，即應認為系爭買賣契約存在於原告
    與被告二者之間，至趙雄道之行為是否逾越權限，乃被告內部事宜，不得以此拘
    束原告。而原告自始否認曾同意系爭二筆貨款由百欣公司承擔，被告復無法提出
    證明，縱然系爭二筆貨款之支付方式係以港幣支票支應，亦僅能認為係被告公司
    提供客票抵償貨款，非當然即可認為係由票據發票人百欣公司承擔債務，被告既
    無法證明原告確有同意由百欣公司承擔債務情事，而原告已經提出銷貨訂單確認
    書、出貨單、支票等影本為證，應認為其所為主張為可採信，是本件原告基於買
    賣契約關係起訴請求被告支付貨款八十六萬三千七百二十三元及自九十二年一月
    十五日起至清償日止，按週年利率百分之五計算之利息，即有理由，應予准許。
四、假執行之宣告：
    本件兩造均陳明願供擔保，聲請宣告假執行，或免為假執行，經核均無不合，爰
    酌定相當擔保金額分別准許之。
五、結論：原告之訴為有理由，依民事訴訟法第七十八條、第三百九十條第二項、第
    三百九十二條，判決如主文。
中      華      民      國    九十二    年      八      月      八      日
                                        民事第二庭  法  官  汪漢卿
右為正本係照原本作成
如對本判決上訴，須於判決送達後廿日內向本院提出上訴狀
中      華      民      國    九十二    年      八      月      八      日
                                                    書記官  許婉如


司法院資訊處製作；財團法人民間司法改革基金會備份。
